臺灣雲林地方法院刑事判決
110年度簡上字第69號
上  訴  人 
即  被  告  陳宏義


上列上訴人即被告因重利案件，不服本院斗六簡易庭中華民國11
0年7月27日110年度六簡字第65號第一審刑事簡易判決（聲請簡
易判決處刑案號：臺灣雲林地方檢察署109年度偵字第3118號、
第4746號），提起上訴，本院管轄之第二審合議庭判決如下：
    主  文
上訴駁回。
    事實及理由
一、民國110年6月18日修正施行之刑事訴訟法第348條規定：「
    上訴得對於判決之一部為之。對於判決之一部上訴者，其有
    關係之部分，視為亦已上訴。但有關係之部分為無罪、免訴
    或不受理者，不在此限。上訴得明示僅就判決之刑、沒收或
    保安處分一部為之」。查本案於上述規定修正施行之後110
    年11月9日始繫屬於本院，上訴之效力及範圍應依修正後第3
    48條規定。為尊重當事人設定攻防之範圍，故容許上訴權人
    僅針對刑、沒收或保安處分一部提起上訴，其未表明上訴之
    認定犯罪事實部分，則不在第二審之審判範圍（修正立法理
    由三）。原審判決後，檢察官並未提起上訴，被告陳宏義僅
    就量刑、沒收部分提起上訴（本院簡上卷第154頁），因此
    ，本院僅就原判決量刑、沒收部分進行審理，原判決關於犯
    罪事實部分，不在本院審理範圍。
二、本件被告犯罪事實、證據及理由之認定，當事人均沒有爭執
    ，爰均引用原審判決之記載（如附件）。
三、被告上訴意旨略以：原判決量刑過重，且沒收未扣案之犯罪
    所得新臺幣（下同）6萬2,000元太多等語。
四、駁回上訴之理由
  ㈠按關於刑之量定，係實體法上賦予法院得為自由裁量之事項
    ，苟已斟酌刑法第57條各款所列情狀，而未逾越法定刑度，
    或濫用其權限，即不得任意指摘為違法（最高法院72年台上
    字第6696號、75年台上字第7033號判決意旨參照）。且在同
    一犯罪事實與情節，如別無其他加重或減輕之原因，下級審
    法院量定之刑，亦無過重或失輕之不當情形，則上級審法院
    對下級審法院之職權行使，原則上應予尊重（最高法院85年
    度台上字第2446號判決意旨參照）。原審以被告罪證明確，
    因而適用刑事訴訟法第449條第1項前段、第454條第2項規定
    ，並審酌：被告利用他人急需款項之際，貸放款項以牟取厚
    利，除破壞金融秩序之外，極易導致借款人因受債務壓迫鋌
    而走險，衍生其他社會問題，足以危害社會秩序，所為誠值
    非難。兼衡被告之手段尚屬平和，並考量被告之教育程度，
    家庭經濟生活狀況，及於犯罪後坦承犯行之犯後態度等一切
    情狀，於法定刑度內量處被告共2罪，各處拘役40日，應執
    行處拘役60日，併均諭知易科罰金之折算標準。本院認原審
    量刑未逾越法定刑度，復無顯然過輕或過重，或違反比例原
    則及罪刑相當原則之情事，本院自應予以尊重。被告上訴主
    張原審量刑過重云云，並無理由，應予駁回。
  ㈡按犯罪所得，屬於犯罪行為人者，沒收之；於全部或一部不
    能沒收或不宜執行沒收時，追徵其價額，刑法第38條之1第1
    項前段、第3項定有明文。又為避免被告因犯罪而坐享犯罪
    所得，顯失公平正義，而無法預防犯罪，且為遏阻犯罪誘因
    ，並落實「任何人都不得保有犯罪所得」之普世基本法律原
    則，刑法第38條之1已明文規範犯罪利得之沒收及追徵，期
    澈底剝奪不法利得，以杜絕犯罪誘因。原審以被告於警詢及
    偵訊中坦承：其貸與被害人周健志2萬元，每萬元每月利息
    為1,000元（隔月結清），並於108年8月貸與被害人江百川2
    0萬元，當場取得第1期利息，利息忘記為1萬5,000元或1萬6
    ,000元，15天為一期，跟被害人收取利息約3至4次等語，爰
    以最有利於行為人之認定，估算前後2次犯罪所得共6萬2,00
    0元（計算式：1,000元×2＋1萬5,000元＋1萬5,000元×3＝6萬2,
    000元），復敘明：上開金額為被告之犯罪所得，且迄未實
    際合法發還被害人，雖未扣案，仍應依刑法第38條之1第1項
    前段、第3項規定，宣告沒收，並諭知於全部或一部不能沒
    收或不宜執行沒收時，追徵其價額。本院認被告於本院供稱
    ：承認有收到這些利息，原判決用預扣的1萬5,000元加上1
    萬5,000元乘以3期計算是對的等語（本院簡上卷第100頁）
    ，原判決核係依卷內相關證據資料為合理之依據，依刑法第
    38條之1第1項前段、第3項規定宣告沒收、追徵其價額，並
    無不合。上訴意旨就沒收部分之指摘，請求沒收較少犯罪所
    得，核屬無理由，應予駁回。
五、應依刑事訴訟法第455條之1第1項、第3項、第368條、第373
    條之規定（程序法），判決如主文。
本案經檢察官吳淑娟聲請以簡易判決處刑，檢察官顏鸝靚、黃煥
軒到庭執行職務。
中　　華　　民　　國　　111 　年　　9 　　月　　27　　日
                  刑事第五庭  審判長法  官  梁智賢
　　　　　　　　　　　
　　　　　　　　　　　              法  官  陳靚蓉
　　　　　　　　　　　  
　　　　　　　　　　　　            法  官  張恂嘉
以上正本證明與原本無異。
不得上訴。
       　  　　　　　　　　　　　   書記官　張宏清
中　　華　　民　　國　　111 　年　　9 　　月　　28　　日
附錄本案論罪科刑法條：
中華民國刑法第344條
乘他人急迫、輕率、無經驗或難以求助之處境，貸以金錢或其他
物品，而取得與原本顯不相當之重利者，處三年以下有期徒刑、
拘役或科或併科三十萬元以下罰金。
前項重利，包括手續費、保管費、違約金及其他與借貸相關之費
用。
附件：本院110年度六簡字第65號刑事簡易判決